【裁判字號】    99,簡上,117
【裁判日期】    991027
【裁判案由】    偽造文書
【裁判全文】
              臺灣士林地方法院刑事判決
上  訴  人  臺灣士林地方法院檢察署檢察官
被      告  丙○○
選任輔佐人  丁○
（即被告之
子）
上列上訴人因被告偽造文書案件，不服本院中華民國99年5月31
日99年度簡字第55號第一審簡易判決（起訴案號：臺灣士林地方
法院檢察署98年度偵字第15306 號）提起上訴，並移送併辦（臺
灣士林地方法院檢察署99年度偵字第9403號），本院管轄之第二
審合議庭改依通常程序審理，並自為第一審判決如下：
    主  文
原判決撤銷。
丙○○共同犯業務登載不實罪，處拘役貳拾日，如易科罰金，以
新臺幣壹仟元折算壹日。緩刑貳年。
    犯 罪 事 實
一、緣丙○○領有醫師執照，為從事醫療業務之人，於民國98年
    6 月5 日，因知悉乙○○急欲取得其已於98年6 月4 日死亡
    之母親何胡賢珠之死亡證明書，以辦理何胡賢珠後事，透過
    位臺北市○○○路○ 段198 號1 樓「大衛壽具行」經營者王
    瑞芝引介，在上址「大衛壽具行」辦公室內，與乙○○（另
    經本院於99年3 月11日以99年度審簡字第252 號刑事簡易判
    決判處拘役50日，如易科罰金，以新臺幣1000元折算1 日，
    緩刑2 年確定）基於業務登載不實文書之犯意聯絡，未經會
    同何胡賢珠家屬相驗何胡賢珠之屍體，即按照乙○○口述內
    容及其所提供何胡賢珠之臺北縣立醫院診斷證明書病歷資料
    、私立健安護理之家住民照護資料、三軍總醫院出院病歷摘
    要等，直接開立何胡賢珠於98年6 月4 日22時25分，因陳舊
    性中風（長期臥床）引發尿毒症而死亡之死亡證明書，並在
    該死亡證明書上記載「會同家屬相驗無誤，如有不實自負刑
    責」等不實事項，交由乙○○在該項記載下方簽名確認後收
    存，足生損害於何胡賢珠其他家屬及醫師法相關醫師必須親
    自相驗死因之管理規定。
二、案經何胡賢珠之子甲○○訴由臺北市政府警察局內湖分局報
    告臺灣士林地方法院檢察署檢察官偵查後起訴及移送併辦。
    理 由
壹、證據能力部分：
    本判決認定事實所引用之下列證據資料，未據當事人於本院
    審理中爭執其證據能力，本院審酌該等證據作成之情況，認
    為適當，且無其他違背法定程式而取證之情形，依刑事訴訟
    法第159 條之5 、第158 條之4 規定之反面解釋，均有證據
    能力。
貳、實體部分：
一、訊據被告丙○○對上開犯罪事實均坦白承認，核與證人甲○○、乙○○、王瑞芝於警詢、偵查及原審審理時證述之情節
     ( 見98 年度偵字第15306 號偵查卷第9 、10頁，98年度他
    字第2796號偵查卷第8 頁，原審卷第42至44頁反面；98年度
    他字第2796號偵查卷第11至12頁，98年度偵字第15306 號卷
    第23 、24 頁，原審卷第44反面至47頁；98年度偵字第
    15306 號偵查卷第24頁，原審卷第47至50頁）相符，復有何
    胡賢珠死亡證明書影本1 件（見98年度偵字第15306 號偵查
    卷第8 頁）、臺北縣立醫院診斷證明書病歷資料（見原審卷
    第55頁）、私立健安護理之家住民照護資料（見原審卷第52
    頁）、三軍總醫院出院病歷摘要（見原審卷第52頁反面至54
    頁）及臺北縣立殯儀館98年11月23日北縣殯服字第
    0980002668號函附瞻視遺體登記簿影本1 份（見98年度偵字
    第15306 號偵查卷第28至30頁）在卷可資佐證，被告之自白
    應與事實相符，事證明確，其犯行堪以認定，應依法論科。
二、核被告丙○○所為，係犯刑法第215 條之業務登載不實罪。
    被告與乙○○間就上開犯行，具有犯意聯絡及行為分擔，均
    為共同正犯。檢察官移送併案審理部分之被告犯罪事實，與
    起訴之犯罪事實相同（見卷附臺灣士林地方法院檢察署檢察
    官99年度偵字第9403號併辦意旨書），本院自應併以審酌。
    又
    本件被告開立何胡賢珠死亡證明書之地點係在臺北市○○○
    路○ 段198 號1 樓「大衛壽具行」，已據被告、證人乙○○
    、王瑞芝陳明在卷，起訴書記載係在臺北市內湖區○○○路
    ○ 段136 巷4 號「茂仁診所」，顯有違誤；復被告所開立何
    胡賢珠死亡證明書上所記載何胡賢珠之死亡時間為98年6 月
    4 日22時25分，此觀卷附何胡賢珠死亡證明書影本1 件即明
    ，起訴書記載何胡賢珠於98年6 月5 日死亡，亦顯誤載，均
    應由本院予以更正之。查被告係14年11月17日出生，業經原
    審及本院當庭核對其身份證件無訛，其行為時已滿80歲，爰
    依刑法第18條第3 項之規定，減輕其刑。
三、不另為無罪諭知：
（一）公訴意旨另以：被告丙○○基於行使業務登載不實文書之
      犯意，於98年6 月5 日在臺北市內湖區○○○路○ 段136
      巷4 號「茂仁診所」（應係臺北市○○○路○ 段198 號1
      樓「大衛壽具行」之誤載），將其業務上所開立不實何胡
      賢珠之死亡證明書，交付乙○○而行使之，因認被告涉犯
      刑法第216 條、第215條行使業務登載不實文書罪。
（二）按所謂行使文書，乃依文書之用法，以之充作真正文書而
      加以使用之意，故必須行為人就該文書之內容向他方有所
      主張（最高法院72年台上字第4709號判決、92年台上字第
      2596號判決意旨參照），是本件被告與乙○○共犯業務登
      載不實罪即由被告負責開立不實之何胡賢珠死亡證明書後
      ，交由乙○○收存該死亡證明書，被告並未有要就何胡賢
      珠死亡證明書之內容向乙○○有所主張之意，尚難驟認被
      告有對乙○○行使不實之何胡賢珠死亡證明書犯行，而對
      被告以刑法第216 條、第215 條行使業務登載不實文書罪
      相繩，本應就此部分犯罪事實為被告無罪之諭知，惟因公
      訴人所指被告此部分犯罪事實與前開被告論罪科刑之犯行
      間有吸收犯之一罪關係，因此，本院就此部分犯行不另為
      無罪之諭知。
四、原審以被告丙○○罪證明確，判處被告拘役20日，如易科罰
    金，以新臺幣1000元折算1 日，併宣告緩刑2 年，固非無見
    ，惟查原審判決援引起訴書犯罪事實認被告所開立何胡賢珠
    死亡證明書上何胡賢珠死亡時間為98年6 月5 日，已有未洽
    ，復被告不該當行使業務登載不實文書罪構成要件，應不另
    為無罪諭知，已如前述，原審就此部分對被告論罪科刑，亦
    有未合，應由本院予以撤銷改判。
五、爰審酌被告丙○○年事已高，現罹癌之身體狀況（見附於本
    院卷第55頁行政院國軍退除役官兵輔導委員會台北榮民總醫
    院診斷證明書1 份），前無任何犯罪紀錄，有臺灣高等法院
    被告前案紀錄表及臺灣士林地方法院檢察署刑案資料查註紀
    錄表各1 件在卷可稽，素行尚稱良好，又斟酌被告係應乙○○之請求始開立本件不實之何胡賢珠死亡證明書，以助乙○○順利辦理何胡賢珠之後事，已為證人乙○○證述在卷，而
    所開立上開不實死亡證明書，並未影響何胡賢珠死亡原因之
    判定及遺產分配之正確性，亦據證人乙○○、甲○○陳述明
    確，兼衡被告之智識程度、生活狀況、犯罪手段、參與情節
    、所生危害及坦承之犯後態度等一切情狀，量處如主文所示
    之刑，並諭知易科罰金之折算標準。復被告前未曾受有期徒
    刑以上刑之宣告，有卷附臺灣高等法院被告前案紀錄表及臺
    灣士林地方法院檢察署刑案資料查註紀錄表各1 件可按，被
    告因自忖何胡賢珠非他殺事實明確，嗣後自行前往殯儀館相
    驗何胡賢珠遺體即可補行相驗程序，始一時思慮未周，為便
    宜行事，致罹刑典，於犯罪後已坦承犯行，足徵悔意，經此
    刑之宣告後，應知警惕而無再犯之虞，且審酌被告現罹患癌
    症並化療中之身體狀況，本院因認暫不執行其刑為當，併予
    以宣告緩刑2 年，用啟自新。
六、至甲○○於本院審理時請求傳喚證人林聞香，以調查被告所
    任職之茂仁診所負責人有無其他不法情事乙節，因本院職權
    範圍內所得審究之被告本件犯罪事實已臻明確，而無傳訊證
    人林聞香之必要，附此敘明。
七、本案既於審理後，認被告所涉行使業務登載不實文書罪部分
    ，應不另為無罪之諭知。而裁判上一罪之案件，其一部分犯
    罪不能適用簡易程序者，全案應依通常程序辦理之，復為法
    院辦理刑事訴訟簡易程序案件應行注意事項第8 點所明定，
    是本院逕依通常程序而為第一審通常程序判決，併此敘明。
據上論斷，應依刑事訴訟法第455 條之1 第1 項、第3 項、第
369 條第1 項前段、第364 條、第299 條第1 項前段，刑法第28
條、第215 條、第41條第1 項前段、第74條第1 項第1 款，刑法
施行法第1 條之1 第1 項、第2 項前段，判決如主文。
本案經檢察官彭康凡到庭執行職務。
中    華    民    國    99    年    10   月    27     日
                    刑事第八庭  審判長法  官  黃雅君
                                      法  官  陳俞婷
                                      法  官  劉瓊雯
以上正本證明與原本無異。
如不服本判決應於送達後10日內向本院提出上訴狀。
                                      書記官  蔡昀潔
中    華    民    國    99    年    10   月    27     日
附錄本案論罪科刑法條：
中華民國刑法第215條
（業務上文書登載不實罪）
從事業務之人，明知為不實之事項，而登載於其業務上作成之文
書，足以生損害於公眾或他人者，處 3 年以下有期徒刑、拘役
或 5 百元以下罰金。

司法院資訊處製作；財團法人民間司法改革基金會備份。
